【裁判字號】    97,交聲,116
【裁判日期】    970813
【裁判案由】    違反道路交通管理處罰條例聲明異議
【裁判全文】
臺灣苗栗地方法院交通事件裁定         97年度交聲字第116號
原處分機關  交通部公路總局新竹區監理所苗栗監理站
異  議  人
即受處分人  台新通運股份有限公司
代  表  人  蔡孟庭
上列異議人即受處分人因違反道路交通管理處罰條例案件，對於
交通部公路總局新竹區監理所苗栗監理站中華民國97年5 月22日
所為之竹監苗字第裁54-E00000000號處分（原舉發案號：竹縣警
交字第E00000000 號），聲明異議，本院裁定如下：
    主  文
原處分撤銷。
台新通運股份有公司不當使用行車紀錄器致無法正確紀錄資料，
處罰鍰新臺幣玖仟元，並應參加臨時檢驗。
    理  由
一、按總聯結重量及總重量在20公噸以上之新登檢領照汽車，應
    裝設具有連續記錄汽車瞬間行駛速率及行車時間功能之行車
    紀錄器（以下簡稱行車紀錄器）；應裝設行車紀錄器之汽車
    ，未依規定裝設或經檢查未能正確運作或未使用紀錄卡或未
    按時更換紀錄卡時，不得行駛，道路交通安全規則第39條第
    24款、第89條第2 項前段分別定有明文。次按未依規定保存
    行車紀錄卡或未依規定使用、不當使用行車紀錄器致無法正
    確記錄資料者，處汽車所有人新臺幣（下同）9000元以上12
    000 元以下罰鍰，違反者，應責令其參加臨時檢驗。道路交
    通管理處罰條例第18條之1 第3 項、第4 項復定有明文。又
    按行車紀錄器具有連續記錄汽車瞬間行駛速率及行車時間之
    功能，由於每張行車紀錄卡僅能記錄24小時內之相對應行車
    速率，故駕駛人本應每日按時更換並正確使用，方能完整記
    錄車輛真正之行車時間及相對應之行車速率，事後始可根據
    該紀錄內容而作為行車狀況之參考資料，如此才能符合道路
    交通安全規則有關大型車輛應裝設行車紀錄器之立法目的（
    參見道路交通安全規則第39條第24款、第39條之1 第18款等
    規定）。基此，依規定需裝設行車紀錄器之車輛，除需裝設
    確實有效而可正常運作之行車紀錄器外，該類車輛之駕駛人
    亦應依照相關規定按時更換行車紀錄卡，並且根據正確操作
    程序而使用該行車紀錄器。
二、原處分意旨略以：駕駛人甲○○駕駛聲明異議人即受處分人
    台新通運股份有限公司所有之車號633-HF號營業貨運曳引車
    ，於民國97年1 月16日下午2 時10分許，行經竹23線防汛道
    路處，因該車未依規定使用行車紀錄器，致無法正確記錄資
    料，為新竹縣政府警察局交通隊警員當場掣單舉發。異議人
    不服舉發，向交通部公路總局新竹區監理所苗栗監理站提起
    申訴，經原處分機關函請舉發單位調查結果，仍認異議人有
    上開違規行為，乃依據道路交通管理處罰條例第18條之1第3
    項、第4 項（原裁決書漏載法條）規定，違反道路交通管理
    事件統一裁罰基準及處理細則第41條規定，於97年5 月22日
    以竹監苗字第裁54 -E00000000 號裁決書，裁處異議人罰鍰
    9,000 元，責令臨時檢驗。
三、聲明異議意旨略以：本公司為警舉發上開違規單，現檢附系
    爭車輛之行車紀錄器之代理樺崎實業股份有限公司相關之合
    格證以玆證明，應不構成未依規定使用行車紀錄器，亦不致
    於無法正確記錄資料云云。
四、經查：
  (一)上開車輛係總聯結重量為35公噸之營業貨運曳引車，且為異
    議人所有一節，有汽車行照影本1 紙在卷可稽，是該車輛核
    屬應該裝設行車紀錄器之車輛無訛。
  (二)系爭車輛由駕駛人甲○○駕駛，於前揭時、地經警攔停稽查
    ，執勤員警隨即會同駕駛人甲○○檢視系爭車輛之行車紀錄
    器，且當場查獲紀錄器內之行車紀錄卡拍照，並由該車駕駛
    人簽名確認等情，則有新竹縣警察局發違反道路交通管理事
    件通知單1 紙、照片4 張在卷可稽。
  (三)異議人辯稱有裝設行車紀錄器乙節，固提出由財團法人車輛
    研究測試中心所出具之車輛零組件型式安全及品質一致性審
    驗報告、樺崎實業股份有限公司96年10月4 日函暨所附相關
    資料各1 份在卷可稽，又速度表與行車紀錄器裝置位置不同
    、速限相異，但2 者連動紀錄仍為正確乙節，亦有交通部公
    路總局97年6 月26日路監牌字第0970026307號函及前揭樺崎
    實業股份有限公司97年7 月18日樺業九七第005 號函各1 份
    附卷足憑。
  (四)惟觀之卷附行車紀錄卡照片，本件車輛所裝設之行車紀錄卡
    為120Km/hr，惟該車時速表顯示最高時速為140Km/hr，與紀
    錄卡明顯不符；又本件車輛為警攔查拍照時間為「14時10分
    」許，而行車紀錄器顯示之舉發時間卻為「13時10」分，與
    實際時間亦有出入，且相距長達1 小時之久，此情並經證人
    即新竹縣政府警察局保安隊警員謝富年到庭證述屬實，且有
    新竹縣政府警察局97年2 月20日竹縣警交字第0973002102號
    函1 份可參。而按機械式行車紀錄器依使用者需求，依行車
    最高時速區分有120Km/hr、125Km/hr、140Km/hr及160Km/hr
    等4 種不同型機型，使用之紀錄紙亦應符合不同機型裝用，
    以維行車資料（速度）之正確性，此有前揭新竹縣政府警察
    局函在卷可考，顯見異議人所有之上開車輛並未使用適於該
    車之行車紀錄卡；又該行車紀錄卡所刻畫之時間既與實際出
    入甚多，則其裝置是否正確，實有可疑，自無法正確記錄本
    件車輛真正行車時間，從而，異議人所有之上開車輛，於前
    揭時、地，經人駕駛而有不當使用紀錄器之情形致無法正確
    記錄資料之事實，應堪認定。
  (四)準此，異議人之上開車輛雖有裝設行車紀錄器，惟關於本件
    紀錄器所刻畫之時間與實際時間不符乙節，仍無從證明；再
    者，行車紀錄卡之時刻需由駕駛人於裝設行車紀錄卡時自行
    與目前之時刻對齊，且應正確裝置，而異議人就此部分並未
    提出其他積極事證供本院查考，佐以證人謝富年亦證稱本件
    駕駛人為不當使用其行車紀錄器等語（見本院97年8 月7 日
    之詢問筆錄），故異議人辯稱有使用行車紀錄器，可正確紀
    錄資料云云，尚不可採。
五、綜上所述，異議人確有於前揭時、地，違反道路交通管理處
    罰條例第18條之1 第3 項、第4 項（原裁決書漏載法條）之
    違規事實，從而原處分機關依該條例之上開法條規定裁處異
    議人罰鍰、並責令參加臨時檢驗，固非無見，惟因本件異議
    人所有之上開車輛有如上所述不當使用致無法正確紀錄資料
    之情形，是異議人之異議雖無理由，然原處分機關未審酌及
    此而為處分，亦有未洽（雖本院認定異議人違規方式與原處
    分機關之認定稍有不同，惟均適用同一法條項規定，故無變
    更法條問題，亦毋庸諭知，併此敘明），自應由本院將原處
    分撤銷，依道路交通管理處罰條例第18條之1 第1 項、第2
    項、違反道路交通管理事件統一裁罰基準表，裁處異議人罰
    鍰9000元，並責令參加臨時檢驗，以資適法。
六、據上論斷，應依道路交通案件處理辦法第20條，裁定如主文
中    華    民    國    97    年    8     月    13    日
                  交通法庭  法  官  林卉聆
以上正本證明與原本無異。
如不服本裁定應於送達後5 日內向本院提出抗告狀。
                            書記官  楊慧萍
中    華    民    國    97    年    8     月    13    日


司法院資訊處製作；財團法人民間司法改革基金會備份。
